---
title: "108-2 大數據分析方法 作業一"
output: github_document
author: TZU-TAO,HUANG
---

搞不清楚各行各業的薪資差異嗎? 念研究所到底對第一份工作的薪資影響有多大? CP值高嗎? 透過分析**初任人員平均經常性薪資**- （107年）https://data.gov.tw/dataset/6647 （104-105年）http://ipgod.nchc.org.tw/dataset/a17000000j-020066 ，可初步了解台灣近幾年各行各業、各學歷的起薪。

## 比較104年度和107年度大學畢業者的薪資資料

### 資料匯入與處理
```{r dataload}
library(readr)
library(dplyr)
library(knitr)
library(scales)#for percent()
#資料匯入
salary_107_edu <- read_csv("C:/Users/admin/Desktop/salary data/107年各教育程度別初任人員每人每月經常性薪資─按大職類分.csv")
salary_104_edu <- read_csv("C:/Users/admin/Desktop/salary data/a17000000j-020066-mah.csv")

#比對後發現職業別雖文字不同,但所指職業相同 直接將104資料取代為與107相同
salary_104_edu$`大職業別`<-salary_107_edu$`大職業別`
#join 104與107的資料表by職業別
salary_edu_join<-inner_join(salary_104_edu,salary_107_edu,by="大職業別")
#選出分析所需欄位
salary_compare_uni<-salary_edu_join[,c(2,11,24)]

#重新命名欄位
colnames(salary_compare_uni) <- c("大職業別", "104大學薪資","107大學薪資")

#資料清洗
salary_compare_uni<-salary_compare_uni[(-grep("—",salary_compare_uni$`104大學薪資`)),]
salary_compare_uni<-salary_compare_uni[(-grep("—",salary_compare_uni$`107大學薪資`)),]
salary_compare_uni<-salary_compare_uni[(-grep("…",salary_compare_uni$`107大學薪資`)),]

salary_compare_uni$`104大學薪資`<-as.numeric(salary_compare_uni$`104大學薪資`)
salary_compare_uni$`107大學薪資`<-as.numeric(salary_compare_uni$`107大學薪資`)

#新增計算薪資漲幅欄位
salary_compare_uni$`薪資漲幅d`<-round((salary_compare_uni$`107大學薪資`/salary_compare_uni$`104大學薪資`),digits=3)-1
salary_compare_uni$`薪資漲幅`<-salary_compare_uni$`薪資漲幅d`%>%percent(accuracy = 0.1)


```

### 107年度薪資較104年度薪資高的職業有哪些? 
```{r compare103106}
salary_compare_uni<-salary_compare_uni[order(salary_compare_uni$`薪資漲幅d`,decreasing=T),]

head(salary_compare_uni[salary_compare_uni$`薪資漲幅d`>0,c(1,2,3,5)],10)%>%kable()
```

#### 說明

上表是前十名107比104薪資高的職業

可以從表中看到照漲幅排序的職業並沒有集中在特定產業

但其中可看到教育業在前十名中出現了四次或許可能與107的軍公教調薪3%有關

(行政院107年1月31日院授人給字第10700000011號函)


### 提高超過5%的的職業有哪些? 
```{r over5}
#nrow(salary_compare_uni[salary_compare_uni$`薪資漲幅`>1.05,])
#共52筆漲幅大於5% (在140筆資料中)

salary_compare_uni[salary_compare_uni$`薪資漲幅d`>0.05,c(1,2,3,5)]%>%kable()
```

#### 說明

在140筆資料中 共有52個職業薪資漲幅大於5%  (約為37%)


### 主要的職業種別是哪些種類呢?
```{r mainType}
#取得漲幅大於5%的資料
job_increase_5percent<-salary_compare_uni[salary_compare_uni$`薪資漲幅d`>0.05,]

#宣告一個用來取的strsplit後list中每個詞的第一個元素
get_jobcat<-function(x){
  
  return(strsplit(job_increase_5percent$`大職業別`,"-")[[x]][1])
}
library(purrr)
library(knitr)

#利用上面宣告的方法取得list後unlist成vector做table找各產業出現次數
map(c(1:52),get_jobcat)%>%unlist()%>%table()%>%sort(decreasing = T)%>%kable()
```

#### 說明

在52個漲幅大於5%職業中 前五名的產業都出現5次 

## 男女同工不同酬現況分析

男女同工不同酬一直是性別平等中很重要的問題，分析資料來源為103到106年度的大學畢業薪資。

### 資料處理
```{r FM_datascrub}
#選擇所需欄位與資料清洗

salary_FM_104<-salary_104_edu[,c(1,2,12)]
salary_FM_104<-salary_FM_104[(-grep("—",salary_FM_104$`大學-女/男`)),]
salary_FM_104<-salary_FM_104[(-grep("…",salary_FM_104$`大學-女/男`)),]
salary_FM_104$`大學-女/男`<-as.numeric(salary_FM_104$`大學-女/男`)


salary_FM_107<-salary_107_edu[,c(1,2,12)]
salary_FM_107<-salary_FM_107[(-grep("—",salary_FM_107$`大學-女/男`)),]
salary_FM_107<-salary_FM_107[(-grep("…",salary_FM_107$`大學-女/男`)),]
salary_FM_107$`大學-女/男`<-as.numeric(salary_FM_107$`大學-女/男`)

```

### 104和107年度的大學畢業薪資資料，哪些行業男生薪資比女生薪資多?
```{r male}
#104 M>F
salary_FM_104_M<-salary_FM_104[order(salary_FM_104$`大學-女/男`),]
salary_FM_104_M[salary_FM_104_M$`大學-女/男`<100,]$`大職業別`%>%head(10)%>%kable()
#107 M>F
salary_FM_107_M<-salary_FM_107[order(salary_FM_107$`大學-女/男`),]
salary_FM_107_M[salary_FM_107_M$`大學-女/男`<100,]$`大職業別`%>%head(10)%>%kable()
```

#### 說明

在上面104和107的資料中 前十名男生薪資高於女生的職業

可以看到大部分為營建、礦業、水供應及電力等普遍認為需要更多勞力的工作

### 哪些行業女生薪資比男生薪資多? 
```{r female}
#104 F>M
salary_FM_104_F<-salary_FM_104[order(salary_FM_104$`大學-女/男`,decreasing = T),]
salary_FM_104_F[salary_FM_104_F$`大學-女/男`>100,]$`大職業別`%>%head()%>%kable()
#107 F>M
salary_FM_107_F<-salary_FM_107[order(salary_FM_107$`大學-女/男`,decreasing = T),]
salary_FM_107_F[salary_FM_107_F$`大學-女/男`>100,]$`大職業別`%>%head()%>%kable()


```

#### 說明

這邊可以看到在104的資料中僅有一筆女生薪資高於男生的職業

而在107甚至是不進反退 一個都沒有 可見男女同工不同酬的議題仍然嚴重

## 研究所薪資差異

以107年度的資料來看，哪個職業別念研究所最划算呢 (研究所學歷薪資與大學學歷薪資增加比例最多)?
 
```{r grad}
#選擇所需欄位
salary_107_BS_MS<-salary_107_edu[,c(1,2,11,13)]
#資料清洗與處理
salary_107_BS_MS<-salary_107_BS_MS[(-grep("—",salary_107_BS_MS$`大學-薪資`)),]
salary_107_BS_MS<-salary_107_BS_MS[(-grep("—",salary_107_BS_MS$`研究所-薪資`)),]
salary_107_BS_MS<-salary_107_BS_MS[(-grep("…",salary_107_BS_MS$`大學-薪資`)),]
salary_107_BS_MS$`大學-薪資`<-as.numeric(salary_107_BS_MS$`大學-薪資`)
salary_107_BS_MS$`研究所-薪資`<-as.numeric(salary_107_BS_MS$`研究所-薪資`)

#新增增加比例"數值"欄位
salary_107_BS_MS$`增加比例d`<-round((salary_107_BS_MS$`研究所-薪資`/salary_107_BS_MS$`大學-薪資`),digits=3)-1
#新增增加比例"%數"欄位
salary_107_BS_MS$`增加比例`<-salary_107_BS_MS$`增加比例d`%>%percent(accuracy = 0.1)
#新增增加比例"排名"欄位
salary_107_BS_MS$`增加比例排名`<-rank(-salary_107_BS_MS$`增加比例d`,ties.method ="min")

#新增薪資差額欄位
salary_107_BS_MS$`薪資差額`<-salary_107_BS_MS$`研究所-薪資`-salary_107_BS_MS$`大學-薪資`
#新增薪資差額"排名"欄位
salary_107_BS_MS$`差額排名`<-rank(-salary_107_BS_MS$`薪資差額`,ties.method ="min")

#新增薪資排名
salary_107_BS_MS$`大學-薪資排名`<-rank(-salary_107_BS_MS$`大學-薪資`)
salary_107_BS_MS$`研究所-薪資排名`<-rank(-salary_107_BS_MS$`研究所-薪資`)

#依增加比例排序 找出前10
salary_107_BS_MS[order(salary_107_BS_MS$`增加比例d`,decreasing = T),c(1,2,3,4,6)]%>%head(10)%>%kable()



```

#### 說明

除了其他服務業有最高的增加比例以外

科學及技術業的薪資增加比例在前三名 

而資通訊服務業則在第五名和第七名


## 我有興趣的職業別薪資狀況分析

### 有興趣的職業別篩選，呈現薪資
```{r like}

sa<-c(2:4)

salary_107_BS_MS[grep("教育業",salary_107_BS_MS$`大職業別`),sa]%>%kable()
salary_107_BS_MS[grep("資通訊服務業",salary_107_BS_MS$`大職業別`),sa]%>%kable()
salary_107_BS_MS[grep("金融及保險業",salary_107_BS_MS$`大職業別`),sa]%>%kable()
salary_107_BS_MS[grep("製造業",salary_107_BS_MS$`大職業別`),sa]%>%kable()
salary_107_BS_MS[grep("科學及技術服務業",salary_107_BS_MS$`大職業別`),sa]%>%kable()
```

### 這些職業別研究所薪資與大學薪資差多少呢？

#### 新增排名

```{r likeGrad}
#宣告所需欄位向量
sall<-c(2:3,10,4,11,6:9)

salary_107_BS_MS<-salary_107_BS_MS[order(salary_107_BS_MS$`增加比例d`,decreasing = T),]
```

## 教育業

```{r}
salary_107_BS_MS[grep("教育業",salary_107_BS_MS$`大職業別`),sall]%>%kable()
```


在教育業中 可以看到事務支援人員的增加比例排名第4
但專業人員卻在排名76(倒數10名) 

這是一個很有趣的現象 跟我想像的不一樣

我們通常會認為研究所能讓人更加鑽研一門學問

但在教育業中 研究所的學歷卻在專業人員中影響不大
卻讓事務支援人員薪資提升最多

不過就金額來看 或許30k是這個行業平均願意給到的最高金額

## 出版、影音製作、傳播及資通訊服務業

```{r}
salary_107_BS_MS[grep("資通訊服務業",salary_107_BS_MS$`大職業別`),sall]%>%kable()
```



在資通訊服務業中 整體的增加比例算是高 
而增加比例依序由專業到事務支援遞減也符合我的想像

同時專業人員的研究所薪資、增加比例、差額的排名都在前面

對我來說 結果算是合乎我的觀念 並不影響我念碩班的意願

## 金融及保險業

```{r}
salary_107_BS_MS[grep("金融及保險業",salary_107_BS_MS$`大職業別`),sall]%>%kable()
```


平常和以前同學討論時 
會知道通常商院念碩班的比例較低 除了本身名額較少外 
也常聽到是因為薪資差異不大

根據107資料 金融保險業的增加比例雖然不是很前面

但他的薪資相較其他產業來說本來就更高 專業人員甚至是薪資排名最高

## 製造業

```{r}
salary_107_BS_MS[grep("製造業",salary_107_BS_MS$`大職業別`),sall]%>%kable()
```


製造業整體的增加比例都有在前50%

而在薪資方面讀研究所後 

在增加比例上雖然事務支援人員略多於技術員及助理專業人員 
但基本上算是同一個檔次

而薪資依照專業人員、技術員及助理專業人員、事務支援人員的順序遞減

整體而言算是中規中矩 可能與製造業這個分類本身包含範圍大 
在更細的產業分類中有差異 製造業算是平均下的結果

## 專業_科學及技術服務業

```{r}
salary_107_BS_MS[grep("科學及技術服務業",salary_107_BS_MS$`大職業別`),sall]%>%kable()
```



在這個產業中的專業人員
在研究所的薪資、增加比例、差額排名都在前三名
整體而言的增加比例排名也都在前面

可以說是讀碩班最有"錢途"的職業了







